【裁判字號】    97,抗更,18
【裁判日期】    970930
【裁判案由】    聲請再審
【裁判全文】
臺灣高等法院臺中分院刑事裁定          97年度抗更字第18號
再審聲請人
即受判決人  甲○○
上列聲請人因強盜等案件，對於本院九十二年度上訴字第三○七
號中華民國九十二年五月二十九日確定判決（起訴案號：臺灣苗
栗地方法院檢察署九十一年度偵字第二九五三、四三七三號，原
審判決案號：臺灣苗栗地方法院九十一年度訴字第四○三號）聲
請再審，經最高法院發回更審，本院裁定如下：
    主  文
再審之聲請駁回。
    理  由
一、本件再審聲請人甲○○聲請再審意旨如附件。
二、按「法院認為聲請再審之程序違背規定者，應以裁定駁回之
    。」、「法院認為無再審理由者，應以裁定駁回之」、「經
    前項裁定後，不得更以同一原因聲請再審」，刑事訴訟法第
    四百三十三條、第四百三十四條分別定有明文。
三、再審聲請人甲○○以「聲請人甲○○被告強盜案件（繕本案
    件九十二年度上訴字第三０七號案件．．．）應屬自首案件
    ，證明被告自首行為之證據有二，1.證據，台東地方法院判
    決書繕本案號：九十三年度訴字第二八號．．．2.證人現
    苗栗縣公館鄉鶴岡派出所所長：羅財順。苗栗縣警察局刑
    警隊偵察員張世雄。苗栗縣警察局保安隊警員劉慶昌。
    當時警員劉慶昌口稱「副座」之高皆（階）主管，是稱伊屬
    自首云云，並稱準強盜部分，被害人顏廷秀之指陳故予誇大
    ，藉機報復，法官基於同情被害人之遭遇，於心證上已明顯
    偏向被害人，被害人所控訴聲請人開車衝撞之行為，實為故
    予誇大之說，致使聲請人憑空多判六年，而聲請再審云云。
四、經調閱本院九十四年度聲再字第一二號案卷，再審聲請人前
    即曾稱證人劉慶昌、羅財順屬伊自首之新證據，是聲請再審
    ，惟已經本院裁定駁回再審確定，此次再以同一事證原因聲
    請再審，與刑事訴訟法第四百三十四條第二項規定自有不符
    ，此部分聲請顯非合法，應依刑事訴訟法第四百三十三條裁
    定駁回之。
五、又再審聲請人此次聲請再審，又稱另有臺灣臺東地方法院九
    十三年度訴字第二八號判決及證人張世雄、「副座」為伊屬
    自首之新事證云云，然刑事訴訟法第四百二十條第一項第六
    款規定：有罪之判決確定後，因發現確實之新證據，足認受
    有罪判決之人應受輕於原判決所認罪名之判決者，為受判決
    人之利益得聲請再審。所謂「輕於原判決所認罪名」，係指
    與原判決所認罪名比較，其法定刑較輕之相異罪名而言。例
    如原認放火罪實係失火罪；原認殺尊親屬罪實係普通殺人罪
    等。至於同一罪名之有無自首等加減刑罰之原因者，僅足影
    響科刑範圍而罪質不變，即與罪名無關，不得據以再審。因
    此本件聲請人以有臺灣臺東地方法院九十三年度訴字第二八
    號判決及證人張世雄、「副座」之新事證，可證明伊屬自首
    聲請再審，即屬無理由，應依刑事訴訟法第四百三十四條第
    一項裁定駁回之。
六、聲請人再以本院九十二年度上訴字第三０七號刑事判決第五
    頁，事實欄一部分記載如顏廷秀於警詢時所描述聲請人犯案
    之過程係先衝撞、再閃開、再拉車門，發現車門反鎖後抗告
    人即離去。可證明聲請人離去前，顏廷秀確實是站立在駕駛
    座旁，而與原判決第六頁至第七頁所載顏廷秀於原審證稱之
    順序完全相反。以常理推論，顏廷秀之警詢筆錄應屬記憶猶
    新情況下作成，不可能顛倒事件順序。其於審理時所述之案
    發經過順序與警詢所陳完全顛倒，且又否定其於警詢中之證
    詞，稱：「被告在巷子裡剛要倒車時，我就有去拉車門，而
    拉不開，怎麼可能在其車子開到巷口時，又去拉其駕駛座旁
    的車門」云云，而法官僅以「僅於警訊時所為之指述，較為
    簡略。」為由而予採信，認定聲請人之準強盜犯行。被害人
    之指陳，難免故予誇大，藉機報復之可能性極大，由上開判
    決書上之矛盾，不難看出法官基於同情被害人之遭遇，於心
    證上已明顯偏向被害人，被害人顏廷秀所控訴聲請人開車衝
    撞之行為，實為故予誇大之說，致使聲請人憑空多判六年刑
    罰，是聲請再審云云，然有罪判決確定後，因發現確實之新
    證據，足認受有罪判決之人應受無罪、免訴、免刑或輕於原
    判決所認罪名之判決，為受判決人之利益，得聲請再審，刑
    事訴訟法第四百二十條第一項第六款固定有明文，然所謂發
    現之新證據，係指該項證據，事實審法院於判決前因未經發
    現，不及調查斟酌，至其後始行發現者而言，若判決前已經
    當事人提出或聲請調查之證據，經原法院捨棄不採者，該項
    證據既非判決後所發現，即非該條款所謂發現之新證據，不
    得據為聲請再審之原因（參考最高法院二十八年度抗字第八
    號、五十年度台抗字第一０四號判例意旨），經查被害人顏
    廷秀之警訊及歷次筆錄係於判決前即已存在之事證，並非有
    罪判決確定後，始發現確實之新證據，本院九十二年度上訴
    字第三０七號刑事確定判決，亦以被害人顏廷秀於警訊、偵
    查、一審及二審歷次證述認定被害人顏廷秀指述聲請人竊得
    車輛後，為阻止被害人顏廷秀取回車輛，是開車予以衝撞等
    情屬真實，該等筆錄既經確定判決法院詳細調查斟酌，始認
    定聲請人所述不足採，自非所謂判決後始發現，未經調查斟
    酌之新證據，是部分核無再審理由，應依刑事訴訟法第四百
    三十四條第一項裁定駁回之。
七、爰依刑事訴訟法第四百三十三條、第四百三十四條第一項，
    裁定如主文。
中    華    民    國    97    年    9     月    30    日
            刑事第一庭  審判長法  官  陳  紀  綱
                              法  官  張  智  雄
                              法  官  姚  勳  昌
上列正本證明與原本無異。
如不服本裁定，應於裁定送達後五日內向本院提出抗告狀。
                              書記官  吳  宗  玲
中    華    民    國    97    年    9     月    30    日


司法院資訊處製作；財團法人民間司法改革基金會備份。
